臺灣高等法院高雄分院刑事判決　　 99年度上更(一)字第194號
上　訴　人　臺灣屏東地方法院檢察署檢察官
被　　　告　巫聯邦
選任辯護人　柳聰賢律師
上列上訴人因被告違反槍砲彈藥刀械管制條例案件，不服臺灣屏
東地方法院96年度訴字第622 號中華民國97年4 月24日第一審判
決（起訴案號：臺灣屏東地方法院檢察署96年度偵字第1881號）
，提起上訴，判決後經最高法院發回更審，本院判決如下：
     主  文
上訴駁回。
     理  由
壹、公訴意旨略以：被告巫聯邦（下稱被告）明知具有殺傷力之
    空氣槍為管制物品，非經中央主管機關許可，不得擅自持有
    ，竟基於違反槍砲彈藥刀械管制條例之持有空氣槍犯意，於
    民國95年7 、8 月間某日，利用網路搜尋功能，在雅虎奇摩
    拍賣網站上向姓名年籍不詳之人，以每枝新臺幣（下同）1
    萬3,000 元之價格，購得具有殺傷力，而以外接高壓鋼瓶內
    氣體為發射動力之空氣長槍2 枝（下稱扣案2 枝空氣長槍；
    其中槍枝管制編號0000000000號，下稱編號06槍枝；另槍枝
    管制編號0000000000號，下稱編號07槍枝）後而持有之。乃
    被告明知其持有之前開具殺傷力空氣長槍，非經許可不得販
    賣，竟另基於違反槍砲彈藥刀械管制條例之販賣空氣槍犯意
    ，於96年1 月17日前某日，以ladisai2002 之拍賣者帳號（
    即賣方），在雅虎奇摩拍賣網站上刊登「〝老闆哭了，隨便
    賣！〞T171漆彈槍附8mm 套件比一拜的sp100 811 還要強悍
    ！」等語，欲將扣案2 枝空氣長槍，以由不特定人在雅虎奇
    摩拍賣網站上出價競標之方式予以出售，惟尚未售出，即於
    96年3 月13日12時23分許，為警持搜索票在巫聯邦位於屏東
    縣屏東市○○路358 號之1 之住處查獲，並扣得前開空氣長
    槍2 枝、瓦斯鋼瓶2 個及6mm 鋼珠56顆，而販賣未遂。因認
    被告涉犯槍砲彈藥刀械管制條例第8 條第4 項未經許可持有
    具殺傷力之空氣槍罪，及同條例第8 條第5 項、第1 項未經
    許可販賣具殺傷力之空氣槍罪云云。
貳、按犯罪事實應依證據認定，無證據不得認定犯罪事實；不能
    證明被告犯罪者，應諭知無罪之判決，刑事訴訟法第154 條
    第2 項、第301 條第1 項分別定有明文。又事實之認定，應
    憑證據，如未能發現相當證據，或證據不足以證明，自不能
    以推測或擬制之方法，為裁判基礎；且認定不利於被告之事
    實須依積極證據，苟積極證據不足為不利於被告事實之認定
    時，即應為有利於被告之認定；另認定犯罪事實所憑之證據
    ，雖不以直接證據為限，間接證據亦包括在內，然而無論直
    接證據或間接證據，其為訴訟上之證明，須於通常一般之人
    均不致有所懷疑，而得確信其為真實之程度者，始得據為有
    罪之認定，倘其證明尚未達到此一程度，而有合理之懷疑存
    在而無從使事實審法院得有罪之確信時，即應由法院為諭知
    被告無罪之判決（最高法院30年度上字第816 號、40年度台
    上字第86號、76年度台上字第4986號判例意旨參照）。又刑
    事訴訟法第161 條已於91年2 月8 日修正公布，其第1 項規
    定：檢察官就被告犯罪事實，應負舉證責任，並指出證明之
    方法。因此，檢察官對於起訴之犯罪事實，應負提出證據及
    說服之實質舉證責任。倘其所提出之證據，不足為被告有罪
    之積極證明，或其指出證明之方法，無從說服法院以形成被
    告有罪之心證，基於無罪推定之原則，自應為被告無罪判決
    之諭知（最高法院92年台上字第128 號判例意旨參照）。事
    實審法院對於證據之取捨，依法雖有自由判斷之權，然積極
    證據不足證明犯罪事實時，被告之抗辯或反證縱屬虛偽，仍
    不能以此資為積極證據應予採信之理由（最高法院30年上字
    第48 2號判例意旨參照）。又認定犯罪事實應依憑證據，故
    被告否認犯罪事實所持之辯解，縱屬不能成立，仍非有積極
    證據足以證明其犯罪行為，不能遽為有罪之認定，亦不能以
    推測或擬制之方法以為裁判基礎（最高法院84年台上字第
    2677號判決意旨參照）。
參、證據能力方面：
    按傳聞法則之重要理論依據，在於傳聞證據未經當事人之反
    對詰問予以核實，乃予排斥，惟若當事人已放棄對原供述人
    之反對詰問權，於法院審判時表明同意該等傳聞證據可作為
    證據，基於證據資料愈豐富，愈有助於真實發現之理念，並
    貫徹刑事訴訟法修法加重當事人進行主義之精神，確認當事
    人對於證據能力有處分權之制度，傳聞證據經當事人同意作
    為證據，法院認為適當者，亦得為證據。另當事人於調查證
    據時，對於傳聞證據表示「沒有意見」、「對於證據調查無
    意見」，而未於言詞辯論終結前聲明異議，應視為已有將該
    等傳聞證據採為證據之同意，此刑事訴訟法第159 條之5 定
    有明文。檢察官、被告及辯護人於本院準備程序及審判期日
    ，已表示對於全案傳聞證據之證據能力均無意見，且同意作
    為本案之證據（見本院更(一)卷第42頁、第55頁），依刑事訴
    訟法第159 條之5 之規定，檢察官、被告及辯護人已同意本
    案之傳聞證據均有證據能力，本院斟酌該等證據並非非法取
    得，亦無證明力明顯過低之情形，是該等證據，均得採為證
    據。
肆、實體方面：
一、公訴意旨認被告涉犯槍砲彈藥刀械管制條例第8 條第4 項未
    經許可持有具殺傷力之空氣槍罪，及同條例第8 條第5 項、
    第1項 未經許可販賣具殺傷力之空氣槍罪嫌，係以：(一)被告
    於警詢及偵訊之自白；(二)搜索扣押筆錄、扣押物品目錄表；
    (三)被告在雅虎奇摩拍賣網站販賣扣案空氣長槍之網頁與IP資
    料；(四)內政部警政署刑事警察局96年3 月29日刑鑑字第0960
    043616號槍彈鑑定書及照片10張等件，資為論罪之依據。訊
    據被告固坦承持有上開槍枝，及於上開時、地，在雅虎奇摩
    拍賣網站上刊出販賣上開槍枝之訊息，惟堅決否認有何未經
    許可持有、販賣具殺傷力空氣槍之犯行，辯稱：扣案2 枝空
    氣長槍，是一般生存遊戲所用，坊間都買得到，伊也是從網
    拍購入，伊並不知道該2 枝空氣長槍是否具有殺傷力等語。
    經查：
  (一)按槍砲彈藥刀械管制條例第4 條第1 項第1 款規定之槍砲，
    係指具有殺傷力之各式槍砲而言。又槍枝殺傷力之標準，係
    在最具威力的適當距離，以彈丸可穿入人體皮肉層之動能為
    基準。亦即如其機械性能良好，於裝填子彈適當（即裝填底
    火、適量火藥及金屬彈丸等使成為適合個案槍枝擊發，構成
    完整之土造子彈），其最具威力之發射動能，達20焦耳／平
    方公分以上，即足以穿入人體皮肉層，而得認具有殺傷力（
    最高法院95年度台上字第45號、第2966號、97年度台上字第
    314 號判決意旨參照）。
  (二)被告於95年7 、8 月間某日，在雅虎奇摩拍賣網站上，向姓
    名年籍不詳之人，以每枝1 萬3,000 元之價格，購得扣案2
    枝空氣長槍後而持有之，嗣於96年1 月間之1 月17日前某日
    ，以ladisai2002 之拍賣者帳號（即賣方），在雅虎奇摩拍
    賣網站上刊登「〝老闆哭了，隨便賣！〞T171漆彈槍附8mm
    套件比一拜的sp100 811 還要強悍！」等語，欲將扣案2 枝
    空氣長槍，以由不特定人在雅虎奇摩拍賣網站上出價競標之
    方式予以出售等情，業據被告於警詢、偵查、原審、本院上
    訴審及更(一)審審理時自承在卷（見警卷第1 至5 頁、偵卷第
    10至12頁、原審卷第19至20頁、本院上訴卷第21頁、更(一)卷
    第26頁），並有搜索扣押筆錄、扣押物品目錄表、被告在雅
    虎奇摩拍賣網站販賣扣案空氣長槍之網頁與IP資料等件（見
    警卷第7至10 頁、第15至29頁、第31至33頁）在卷可稽，是
    此部分之事實，洵堪認定。
  (三)扣案2 枝空氣長槍，係以型號T-191 CO2 17mm全金屬漆彈槍
    含6mmBB 彈改裝套件方式販售之遊戲類槍械；由聚合塑膠及
    金屬材質製成，以鋼瓶壓縮之CO2 為動力，發射球形彈丸的
    遊戲類槍枝，經拆解檢視槍枝槍管，左槍管內襯直徑約8mm
    、右槍管內襯直徑約6mm ；依其材質及結構現狀，認該槍枝
    為適合發射直徑約6mm 球形彈丸之空氣槍等情，有法務部調
    查局97年1 月23日調科參字第0970002350號鑑定通知書1 份
    在卷可稽（見原審卷第61至63頁）。而扣案2 枝空氣長槍，
    並非一般使用具有底火之子彈而以撞針撞擊底火引爆產生之
    動能推動彈頭之槍枝；就空氣槍而言，因所使用之彈丸並無
    底火，需藉由外來高壓氣體之推動，使彈丸得以射出，則其
    彈丸射擊之射速高低，除受使用之高壓氣體鋼瓶容量大小所
    產生推進力量大小不同之影響外，尚與所使用之彈丸重量輕
    重所造成之動能有關。且空氣槍持有人倘確犯持有空氣槍罪
    ，係針對其所持有之槍彈搭配所持有之高壓鋼瓶而為射擊，
    射擊結果所產生之單位面積動能，超過足以穿入人體皮肉層
    之20焦耳／平方公分，因而具有殺傷力乙節，主觀上有所認
    識。職是，就扣案2 枝空氣長槍有無殺傷力之認定，自應搭
    配被告購入扣案2 枝空氣長槍時，隨槍買受或附贈之彈丸及
    高壓鋼瓶，而為實際射擊，以檢測其單位面積動能，是否超
    過足以穿入人體皮肉層之20焦耳／平方公分，以為有無具有
    殺傷力之認定，其條件始為合適，其鑑定結果始為客觀、合
    理及公允；反之，倘非以扣案2 枝空氣長槍搭配隨槍買受或
    附贈之彈丸及高壓鋼瓶，而為實際射擊，則所檢測之單位面
    積動能，即非客觀，不足以認定被告所持有之空氣長槍是否
    具有殺傷力。
  (四)關於扣案2 枝空氣長槍是否具有殺傷力，共經5 次鑑定，茲
    將5 次之鑑定結果析述如次：
  1.第1次鑑定：
  (1)經查獲單位即臺南市警察局第五分局，將扣案2 枝空氣長槍
    送請內政部警政署刑事警察局（下稱刑事警察局）鑑定結果
    ，認編號06槍枝係以外接高壓鋼瓶內氣體為發射動力之空
    氣長槍，機械性能良好，經裝填直徑約8mm 、重量約2.06g
    鋼珠試射3 次，測得鋼珠發射速度分別為157 、158 、156
    公尺/ 秒，計算其動能分別為25.39 、25. 71、25.07 焦耳
    ，單位面積動能分別為50.51 、51.15 、49.87 焦耳/ 平方
    公分（具有殺傷力）。編號07槍枝係以外接高壓鋼瓶內氣
    體為發射動力之空氣長槍，機械性能良好，經裝填直徑約
    8mm 、重量約2.06g 鋼珠試射3 次，測得鋼珠發射速度分別
    為126 、127 、123 公尺/ 秒，計算其動能分別為16.35 、
    16.61 、15.58 焦耳，單位面積動能分別為32.53 、33.05
    、31.00 焦耳/ 平方公分（具有殺傷力）等情，有刑事警察
    局96年3 月29日刑鑑字第0960043616號鑑定書及照片在卷可
    稽（見偵卷第28至32頁）。
  (2)扣案2 枝空氣長槍第1 次鑑定結果，僅足證明扣案槍枝裝填
    直徑8mm 、重量約2.06g 之鋼珠試射，單位面積動能均超過
    20焦耳/ 平方公分以上，然本案扣案之鋼珠，係6mm 而非
    8mm ，則刑事警察局顯非以扣案之鋼珠試射。是依上開說明
    ，該鑑定條件即非合適，其鑑定結果自難執為不利於被告之
    認定。
  2.第2次鑑定：
  (1)經原審再將扣案2枝空氣長槍送請刑事警察局鑑定結果，認
    編號06槍枝以直徑5.96mm、重量0.877g之金屬彈丸及直徑5.
    97mm、重量0.393g之塑膠彈丸試射，其單位面積動能分別為
    21.8焦耳／平方公分（具有殺傷力）及19.8焦耳／平方公分
    （不具殺傷力）；編號07槍枝以直徑5.96mm、重量0.885g之
    金屬彈丸及直徑5.98mm、重量0.391g之塑膠彈丸試射，其單
    位面積動能分別為11及12.8焦耳／平方公分，單位面積動能
    未超過足以穿入人體皮肉層之20焦耳／平方公分，而不具有
    殺傷力等情，有刑事警察局96年9月7日刑鑑字第0960123900
    號函附卷可憑（見原審卷第44頁）。
  (2)原審雖再次送請刑事警察局以扣案之6mm 鋼珠及市售6mm 塑
    膠彈丸試射，然刑事警察局仍未依原審所請求之方式鑑定，
    而係自行以直徑5.96mm、重量0.877g之金屬彈丸及直徑5.97
    mm、重量0.393g之塑膠彈丸試射。依上開說明，此次鑑定條
    件仍非合適，其鑑定結果亦不能據為不利於被告之認定。
  3.第3次鑑定：
  (1)經原審將扣案2 枝空氣長槍送請法務部調查局鑑定，以扣案
    高壓鋼瓶（7oz 容量Co2 ）為動力，裝填扣案直徑6mm 鋼珠
    （重約0.88g ），供扣案2 枝空氣長槍實際射擊各5 發，以
    彈速測定儀設於槍口前方1 公尺處，檢測彈丸每秒公尺速度
    后換算彈丸單位面積動能。檢測結果，編號06槍枝發射彈丸
    單位面積動能約11.799焦耳/ 平方公分，編號07槍枝發射彈
    丸單位面積動能約9.333 焦耳/ 平方公分，均未超出日本科
    學警察研究所之研究，發射彈丸單位面積動能達20焦耳/ 平
    方公分即足以進入人體皮肉層等情，有法務部調查局97年1
    月23日調科參字第0970002350號鑑定通知書及照片在卷可佐
    （見原審卷第61至63頁）。
  (2)本次鑑定，係以扣案2 枝空氣長槍裝填扣案之高壓鋼瓶（7o
    z 容量Co2 ）為動力，裝填扣案直徑6mm 鋼珠（重約0.88g
    ）實際射擊。依上開說明，此種試射條件較為客觀、合理及
    公允，也才能實際測試被告持有之扣案2 枝空氣長槍是否具
    有殺傷力，則其鑑定結果，自得作為扣案2 枝空氣長槍是否
    具有殺傷力之依據。
  4.第4次鑑定：
  (1)經本院上訴審送請法務部調查局鑑定，以直徑6mm 或5.96mm
    或5.97mm、重量0.88公克鋼珠試射結果，扣案2 枝空氣長槍
    ，其單位面積動能均未超過足以穿入人體皮肉層之20焦耳／
    平方公分，而不具有殺傷力等情，有法務部調查局97年7 月
    23日調科參字第09700300080 號函及附件在卷可按（見本院
    上訴卷第33至38頁）。
  (2)此次鑑定，緣自本院上訴審就法務部調查局上開97年1 月23
    日調科參字第0970002350號鑑定通知書（第3 次鑑定）所載
    內容，向該局函詢：該鑑定書中所載「依其材質及結構現狀
    ，送鑑槍枝為適合發射直徑約6 ㎜球形彈丸之空氣槍」，所
    謂「約6mm 」之正確數值為何？又認此種直徑距離之球形彈
    丸，係較適合送鑑槍枝之依憑為何？再若所發射之球形彈丸
    為直徑5.96mm或直徑5.97mm者，其所產生之單位面積動能是
    否會不同於所謂直徑「約6mm 」者？法務部調查局函覆稱：
    一一般物理量測儀器工具均有其精密度限制，即量測結果會
    有其誤差值，本案送鑑扣案鋼珠經量測直徑約6mm，其所使
    用之儀器準確度誤差為±0.05mm，即送鑑扣案鋼珠正確數值
    應介於5.95～6.05mm；又本案送鑑扣案槍枝槍管為兩節式，
    如前揭鑑定通知書附頁照片四，照片左端槍枝內襯管直徑雖
    約8mm ，惟照片右端之槍枝擊發裝置內襯管直徑僅約為6mm
    ，不容許直徑超過6mm 之球形彈丸通過，故以本案送鑑扣案
    直徑約6mm 鋼珠裝填實施試射。二以編號06槍枝曾實際試射
    5 發鋼珠（直徑6mm 、重0.88g ），單位面積動能依序為14
    .960、14.149、14.103、12.127、3.659 焦耳/ 平方公分為
    例；若鋼珠直徑為5.97mm，則試射5 發鋼珠之單位面積動能
    依序提昇為15.111、14.292、14.245、12.249、3.696 焦耳
    / 平方公分；又若鋼珠直徑改為5.96mm，則試射5 發鋼珠之
    單位面積動能依序為15.162、14.340、14.293、12.291、3
    .708焦耳/ 平方公分。三另編號07槍枝曾實際試射5 發鋼珠
    （直徑6mm 、重0.88g ），單位面積動能依序為9.544 、9.
    593 、9.295 、9.238 、8.997 焦耳/ 平方公分為例；若鋼
    珠直徑變為5.97mm，則試射5 發鋼珠之單位面積動能依序提
    昇為9.640 、9.690 、9.389 、9.331 、9.088 焦耳/ 平方
    公分；又若鋼珠直徑改為5.96mm，則試射5 發鋼珠之單位面
    積動能依序提昇為9.673 、9.722 、9.420 、9.362 、9.11
    8 焦耳/ 平方公分。四本案送鑑扣案槍枝實施試射，係以送
    鑑機關提供之扣案7oz 裝CO2 氣體鋼瓶作為槍枝試射能源。
    五本案送鑑扣案槍枝於坊間（生存）遊戲槍械店或購物網站
    均可購得（如附件遊戲類槍械販售業者廣告3 張）。六由於
    本實驗室目前遊戲類空氣長槍有限，僅以遊戲類M700型瓦斯
    動力長槍以直徑約6mm 、重約0.40 g、0.26g 之塑膠材質BB
    彈丸及直徑約6mm 、重約0.88g 之鋼珠於距市售伯朗咖啡鐵
    製空罐（無法取得鋁罐，以鐵罐代替）底部約1.5 公尺及2
    公分試射供參；前述試射彈丸以彈速測定儀測距槍口1 公尺
    處得彈丸單位面積動能依序為0.4ggBB 彈丸3 發5.406 、2.
    529 、3.356 焦耳/ 平方公分，0.88g 鋼珠3 發3.248 、2.
    880 、2.309 焦耳/ 平方公分，0.26gBB 彈丸1 發為0.807
    焦耳/ 平方公分。
  (3)此次鑑定，係以扣案2 枝空氣長槍裝填扣案之高壓鋼瓶（7o
    z 容量Co2 ）為動力，裝填直徑5.97mm、重量0.88公克及直
    徑5.96mm、重量0.88公克鋼珠實際射擊（本件量測扣案鋼珠
    之儀器準確度誤差為±0.05mm，即扣案鋼珠之正確數值應介
    於5.95～6.05mm，故法務部調查局即以扣案2 枝空氣長槍裝
    填直徑5. 97mm 、重量0.88公克及直徑5.96mm、重量0.88公
    克鋼珠實際射擊），此次試射條件與第3 次鑑定之試射條件
    相同，均較為客觀、合理及公允，也才能實際測試扣案2 枝
    空氣長槍是否具有殺傷力，則其鑑定結果，自得作為扣案2
    枝空氣長槍是否具有殺傷力之依據。
  5.第5次鑑定：
  (1)經本院上訴審送請法務部調查局鑑定，以直徑6mm 、重量0.
    88公克鋼珠試射結果，編號06槍枝，其單位面積動能超過足
    以穿入人體皮肉層之20焦耳／平方公分，而具有殺傷力；編
    號07槍枝，其單位面積動能未超過足以穿入人體皮肉層之20
    焦耳／平方公分，而不具有殺傷力等情，有法務部調查局97
    年10月17日調科參字第097004151140號鑑定通知書附卷可考
    （見本院上訴卷第54至58頁）。
  (2)此次鑑定，係本院上訴審函請法務部調查局，以扣案之槍彈
    搭配扣案之高壓鋼瓶，射擊市售伯朗咖啡空罐至如警卷第39
    、40頁之破損程度，檢測在此種情形之下，其單位面積動能
    為何。法務部調查局函覆稱：一本案送鑑扣案證物與臺灣屏
    東地方法院96年11月30日屏院惠刑儉96訴622 字第09600319
    39號函囑鑑驗案件扣案證物相同；經檢視送鑑扣案7oz 裝CO
    2 氣體鋼瓶存量已用罄，致本次試射以本實驗室現有之9oz
    裝CO2 氣體鋼瓶作為槍枝試射能源。二以編號06槍枝裝填直
    徑約6MM 鋼珠，實際試射12發，能擊發，以彈速測定儀於距
    離槍口1 公尺處測得發射彈丸速度后換算發射彈丸（直徑6m
    m 、彈丸重0.88g ）單位面積動能依序為21.713、22.092、
    22.727、21.078、22.100、21.07 1 、22.354、20.672、22
    .106、20.681、19.474、20.584焦耳/ 平方公分，超出日本
    科學警察研究所之研究，發射彈丸單位面積動能達20焦耳/
    平方公分即足以進入人體皮肉層。三編號06槍枝試射時距彈
    速測定儀後方40cm處安置鐵質之伯朗咖啡空罐，依序在第8
    、9 、12發試射時擊中空罐，該編號A 罐未擊破（單位面積
    動能20.672），編號B 罐擊破（單位面積動能22.106），編
    號C 罐擊破（單位面積動能20.584）。四以編號07槍枝裝填
    直徑約6m m鋼珠，實際試射8 發，能擊發，以彈速測定儀於
    距離槍口1 公尺處測得發射彈丸速度后換算發射彈丸（直徑
    6mm 、彈丸重0.88g ）單位面積動能依序為8.199 、9.583
    焦耳/ 平方公分后更新9oz 裝CO2 氣體鋼瓶，復依序為11.4
    20、12.889、11.710、9.666 、12.850、13.354焦耳/ 平方
    公分，均未超出日本科學警察研究所之研究，發射彈丸單位
    面積動能達20焦耳/ 平方公分即足以進入人體皮肉層。五編
    號07槍枝試射時距彈速測定儀後方40cm處安置鐵質之伯朗咖
    啡空罐，依序在第2 、3 、4 、5 、6 、7 發試射時擊中空
    罐。六復以編號07槍枝採槍口距鐵質空罐約3cm 貼近射擊2
    發，均未將空罐擊破。
  (3)此次鑑定，本院上訴審希望法務部調查局能以扣案2 枝空氣
    長槍裝填扣案之高壓鋼瓶（7oz 裝Co2 氣體）為動力，裝填
    扣案之直徑6mm 鋼珠（重約0.88g ）實際射擊，惟因扣案之
    高壓鋼瓶（7oz 裝Co2 氣體）存量業已用罄，法務部調查局
    乃以其實驗室現有之高壓鋼瓶（9oz 裝Co2 氣體），作為槍
    枝試射之動力能源。依上開說明，此次鑑定條件即非合適，
    其鑑定結果即不能執為不利於被告之認定。
  (五)被告固於警詢及偵查中坦承，有以扣案空氣長槍對著約5 至
    6 公分厚之實心木板試射，造成木板凹陷（見警卷第3 頁，
    偵卷第11頁）。惟被告嗣後陳稱：伊所射擊的本板不是很堅
    硬，是較軟質的木板等語（見本院更(一)卷第65頁）。衡諸坊
    間木板材質不一，有較為堅硬者，有較為鬆軟者，此乃一般
    社會大眾均有之認識，而被告所試射之木板並未扣案，無從
    查驗其所試射木板之材質。職是，尚不能以被告自承曾持扣
    案空氣長槍對著約5至6公分厚之實心木板試射，造成木板凹
    陷乙節，即認扣案槍彈威力強大，進而推認其單位面積動能
    業已超過足以穿入人體皮肉層之20焦耳／平方公分。
  (六)被告雖有親眼目睹警方在臺南市警察局第五分局公園派出所
    內，持扣案2 枝空氣長槍對伯朗咖啡空罐進行試射時，都有
    打破空罐的一面等情（見警卷第3 頁，偵卷第11頁）。經本
    院上訴審函請法務部調查局以扣案之槍彈搭配扣案之高壓鋼
    瓶，射擊市售伯朗咖啡空罐至如警卷第39、40頁之破損程度
    ，檢測在此種情形之下，其單位面積動能為何。惟因扣案之
    高壓鋼瓶（7oz 裝Co2 氣體）存量業已用罄，法務部調查局
    乃以其實驗室現有之高壓鋼瓶（9oz 裝Co2 氣體），作為槍
    枝試射之動力能源，是此次鑑定條件即非合適，其鑑定結果
    即不能執為不利於被告之認定等情，業如上述。職是，自不
    能以警方持扣案2 枝空氣長槍對伯朗咖啡空罐進行試射時，
    都有打破空罐的一面乙節，即認扣案槍彈威力強大，進而推
    認其單位面積動能業已超過足以穿入人體皮肉層之20焦耳／
    平方公分。
  (七)被告固於雅虎奇摩拍賣網站上刊登「〝老闆哭了，隨便賣！
    〞T171漆彈槍附8mm 套件比一拜的sp100 811 還要強悍！」
    等語，復對網路代號「gtr826」者詢問：「可以打鋼珠ㄇ？
    使用幾mm鋼珠呢？出速多少？想買把最強的槍打獵用」之問
    題時，答覆：「可以打鋼珠，8mm ，絕對超過2xx ，賣我的
    老闆自己也是用這支打Ｘ！」等語（見警卷第17、18頁）。
    惟查：
  1.被告陳稱：扣案2 枝空氣長槍，是伊在奇摩拍賣網站上以網
    拍方式向他人購得，因伊已不想再玩，才會想以網拍之方式
    賣出，伊並未射擊過伯朗咖啡鐵罐，因為販賣扣案2 枝空氣
    長槍給伊的人，有聲稱該2 枝空氣長槍威力可貫穿伯朗咖啡
    鐵罐，所以伊才在奇摩拍賣網站上，向同好說該2 枝空氣長
    槍可貫穿伯朗咖啡鐵罐等語（見警卷第2 至4 頁，偵卷第11
    頁）。
  2.而扣案2 枝空氣長槍，確於坊間（生存）遊戲槍械店或購物
    網站均可購得之情，業經法務部調查局97年7 月3 日調科參
    字第09700300080 號函敘明確（見本院上訴卷第33頁）。參
    以購物網站販售此類遊戲槍械，均會在廣告中註明「本標商
    品為合法玩具」等字樣，亦有遊戲類槍械販售業者廣告3 張
    在卷可稽（見本院上訴卷第35至37頁）。
  3.況且具有殺傷力之各式槍、彈及改造槍、彈，因係違法之違
    禁物，販賣及持有者均觸犯刑責，故交易多以秘密方式及特
    殊管道為之，鮮有在網路上公開拍賣交易之情形，職是之故
    ，經由在網站上公開刊登拍賣金屬玩具槍枝及子彈之資訊而
    購買，在主觀上對於其所購買之槍、彈應無違法性之認識，
    亦無犯罪故意可言。被告既係經由網路之拍賣廣告購得扣案
    空氣長槍2 枝、瓦斯鋼瓶2 個及6mm 鋼珠56顆，其辯稱不知
    扣案之槍彈是否具有殺傷力乙節，衡情自非子虛，洵堪採信
    ，則被告主觀上當無違反槍砲彈藥刀械管制條例之犯罪故意
    可言。
  4.佐以槍枝、子彈是否屬於槍砲彈藥刀械管制條例所指之各式
    槍砲、彈藥，涉及機械構造、性能、材質等專業知識技能之
    研判，以及科學數據資料（如發射動能之判定）之取得比對
    ，甚至需實際操作試射始能判定，自需由具備專業知識技能
    及設備之機構或人員予以鑑定，始能獲致正確之判斷結論。
    扣案2 枝空氣長槍經原審送請法務部調查局鑑定，以扣案高
    壓鋼瓶（7oz 容量  Co2 ）為動力，裝填扣案直徑6mm 鋼珠
    （重約0.88g ），供扣案2 枝空氣長槍實際射擊各5 發，以
    彈速測定儀設於槍口前方1 公尺處檢測彈丸每秒公尺速度后
    換算彈丸單位面積動能，檢測結果，編號06槍枝發射彈丸單
    位面積動能約11.799焦耳/ 平方公分，編號07槍枝發射彈丸
    單位面積動能約9.333 焦耳/ 平方公分，均未超出日本科學
    警察研究所之研究，發射彈丸單位面積動能達20焦耳/ 平方
    公分即足以進入人體皮肉層等情，有法務部調查局97年1 月
    23日調科參字第0970002350號鑑定通知書及照片在卷可佐（
    即第3 次鑑定，見原審卷第61至63頁），業如上述。而被告
    既非對槍械彈藥有專門知識、經驗、或技能之人，且係經由
    公開之網路拍賣廣告，以一般通常價格取得扣案槍彈，自無
    從僅以其試射實心木板造成凹陷乙節，即認其對扣案2 枝空
    氣長槍存有具殺傷力之違法性認識。
  5.綜上，足認被告固於雅虎奇摩拍賣網站上刊登「〝老闆哭了
    ，隨便賣！〞T171漆彈槍附8mm 套件比一拜的sp100 811 還
    要強悍！」等語，復對網路代號「gtr826」者詢問：「可以
    打鋼珠ㄇ？使用幾mm鋼珠呢？出速多少？想買把最強的槍打
    獵用」之問題時，答覆：「可以打鋼珠，8mm ，絕對超過2x
    x ，賣我的老闆自己也是用這支打Ｘ！」等語，亦僅係將當
    初出售扣案2 枝空氣長槍給被告之人，所聲稱扣案2 枝空氣
    長槍之威力程度，轉貼在網路而已，自不能執此遽認被告對
    扣案2 枝空氣長槍，主觀上存有具殺傷力之違法性認識，甚
    為明灼。
二、綜上所述，檢察官認被告涉嫌前揭犯行所憑之證據，尚未達
    於通常一般之人均不致有所懷疑，而得確信其為真實之程度
    ，依刑事訴訟制度「倘有懷疑，即從被告之利益為解釋」、
    「被告應被推定為無罪」之證據法則，即難據以為不利於被
    告之認定。此外，本院依卷內現存全部證據資料，復查無其
    他證據足資認定被告確有檢察官所起訴之持有及販賣具有殺
    傷力之空氣槍之犯行，即屬不能證明被告犯罪，揆諸前開說
    明，自應為被告無罪之諭知。
三、原審因而認被告犯罪無法證明，而為無罪之諭知，認事用法
    並無違誤。檢察官上訴意旨，猶執前詞，指摘原判決不當，
    為無理由，應予駁回。
據上論結，應依刑事訴訟法第368 條，判決如主文。
本案經檢察官陳國全到庭執行職務。
中    華    民    國    100   年    1     月    25    日
                  刑事第十一庭  審判長法  官  莊秋桃
                                      法  官  石家禎
                                      法  官  孫啟強
以上正本證明與原本無異。
檢察官如不服本判決應於收受本判決後10日內向本院提出上訴書
狀，其未敘述上訴理由者，並得於提起上訴後10日內向本院補提
理由書狀（均須按他造當事人之人數附繕本）「切勿逕送上級法
院」。
被告不得上訴。
中    華    民    國   100    年    1     月    25    日
                                      書記官  劉鴻瑛